# 以子公司股权出资设立非全资子公司，各层级账务应如何进行账务处理？

提问人：qiuxiaoming1 时间：2023-08-06 19:34:42
请教陈版以及各位大佬，这项交易该如何进行账务处理比较合理？
背景：A公司以B子公司43.10%的股权出资设立非全资D子公司，占新设D公司51%的股权，章程规定对新设公司形成控制，B公司43.10%的股权评估价为73.90亿元。外部C公司以现金 71 亿元出资，占股新设D公司49%的股权。
新设D公司成立当日，新设D公司与A公司签署股权转让协议，向A公司购买其持有的B公司剩下全部股权（56.9%），剩余股权转让价款为人民币97.55亿元（评估价）。
目的：转让B公司49%的股权给外部C公司。分两步将股权转让至新设公司的原因主要是C公司无法拿出B公司49%股权评估价的现金来匹配，通过以上方式使外部C公司获取储气库49%的股权。
问题：该项交易A公司与D公司单体报表以及合并报表应该如何进行账务处理？
1691321421308.jpg
(27.72 KB, 下载次数: 18)
2023-8-6 19:33 上传
股权关系图

回答人：chenyiwei
1 、D公司：个别报表和合并报表层面均作为同一控制下合并处理。
2 、A公司：
（ 1 ）个别报表层面：在各步骤构成一揽子交易的前提下，该交易就是以B公司100%的股权换入D公司51%的股权和现金97.55亿元。由于底层资产（B对赌储气库运营业务）一直在控制范围内，故建议分两部分处理：（ 1 ）作为出资投入的43.10%换取D公司51%股权的交易作为不具有商业实质的非货币性资产交换处理，按长投原账面价值转为对D的长投成本；现金出售的部分正常确认处置损益。
（ 2 ）合并报表层面：该交易实质上相当于部分处置子公司股权但不丧失控制权的交易。首先合理确定外部C公司在D中所占的权益（其中D持有的B公司净资产按原账面价值计算），再结合少数股东的现金投入，将两者差额（即少数股东权益增加额和少数股东出资额 71 亿元之间的差额）调整合并报表层面的资本公积处理。

提问人：qiuxiaoming1 时间：2023-08-10 09:53:17
谢谢陈版主，十分感谢您的解惑。麻烦再问下A公司单体报表确认的投资收益是否需要全额抵消掉呢？

回答人：chenyiwei
是。需要抵销。